【裁判字號】    87,易,3589
【裁判日期】    890925
【裁判案由】    詐欺
【裁判全文】
臺灣臺北地方法院刑事判決                        八十七年度易字第三五八九號
    公  訴  人  臺灣臺北地方法院檢察署檢察官
    被      告  辛○○
                丁○○
    共      同  徐揆智
    選任辯護人  李淑妃
右列被告等因詐欺案件，經檢察官提起公訴（八十七年度偵字第一０一三號），本院
判決如左：
    主  文
辛○○共同連續意圖為自己不法之所有，以詐術使人將本人之物交付，累犯，處有期
徒刑壹年肆月。
丁○○共同連續意圖為自己不法之所有，以詐術使人將本人之物交付，處有期徒刑壹
年。
    事  實
一、辛○○曾於民國（下同）八十二年七月間，因違反公司法案件，經本院以八十二
    年度易字第五四四五號判處有期徒刑六月，如易科罰金以三百元折算一日確定，
    於八十二年十一月二十四日執行完畢。詎猶不知悔改，與其妻丁○○二人明知智
    茂文化事業有限公司（下稱智茂公司）亟需資金周轉，且與上都製版印刷股份有
    限公司（下稱上都公司）負責人戊○○間並無何有關兒童週刊之印刷業務往來，
    適又因辛○○前在大陸投資生意失敗，財務發生困難，乃竟共同基於意圖為自己
    不法所有之犯意聯絡，並基於概括之犯意，於八十四年十二月間某日（起訴書誤
    載為八十五年一月間），由辛○○夫婦二人先向友人己○○（所涉詐欺罪嫌，現
    由台灣高等法院審理中）訛稱，渠為智茂公司經理，因智茂公司經營出版事業，
    有大筆印刷生意，已洽妥上都公司負責人戊○○（另案偵辦，現通緝中）合作，
    惟因智茂公司現金不足，印刷費用係以一個月期之支票支付，如其可找到金主幫
    忙調現，購買紙張以現金交易，則戊○○願自印刷款中提出一成之退佣金，扣除
    百分之二十之利息予金主後，餘款再由渠等夫妻、提供資金之金主、及介紹人按
    百分之四十、百分之二十、百分之二十之比例均分，而己○○因辛○○前開細節
    之說明，且渠等夫妻又帶領其前往智茂公司參觀，該公司確實有營運，乃認有利
    潤可分，即透過其胞弟庚○○與甲○○聯繫，並於八十五年一月間某日，相約在
    台北市○○○路附近之轉角咖啡店見面商談，而辛○○夫婦與甲○○見面後，除
    仍以前開相同說詞訛騙，並一再保證智茂公司營運良好，而提出智茂公司直銷應
    收款項資料、公司執照、營利事業登記證等以取信甲○○外，另亦由己○○提出
    發票人凌昌華，發票日為八十六年一月二十日，面額新台幣（下同）二百五十萬
    元，付款人為台北市第二信用合作社南港分社，票號0000000號之支票一
    紙，經其與辛○○背書後，交付甲○○以為擔保，使甲○○陷於錯誤，而同意辛○○夫婦得以智茂公司所簽發，並經戊○○、辛○○或丁○○背書之票據為擔保
    ，按票載金額借予現款，並分別自八十五年一月二十三日起，在庚○○位於台北
    市○○○路○段十三號之辦公室內，由辛○○或丁○○以上開訛騙事由，向甲○○借取現款，並由渠等二人交付智茂公司所簽發如附表所示之支票以供擔保，而
    每次借款辛○○夫婦即主動從中抽取前開約定百分之四十之佣金，並陸續提出智
    茂公司營業稅申報扣繳憑單及維持票據之兌現，以取信甲○○，藉以圖得佣金之
    財物，嗣於八十五年八月二十八日以後，辛○○或丁○○所交付由智茂公司所簽
    發之前開支票，陸續遭退票，經多次換票及更改日期仍不獲兌現，且智茂公司負
    責人丙○○、副總經理余文嫻（上開二人業經不起訴處分）復否認上都公司有承
    印智茂公司出版品之事，甲○○始知受騙。
二、案經被害人甲○○訴由台灣台北地方法院檢察署檢察官偵查起訴。
    理  由
一、訊據被告辛○○、丁○○二人均矢口否認有何前開詐欺之犯行，並均辯稱：伊等
    夫婦曾與戊○○合夥開餐廳，而智茂公司負責人丙○○則為辛○○高中之同學，
    後經伊等介紹認識，因丙○○提及可將印刷業務交給戊○○經營之上都公司來做
    ，且伊等想開發兒童週刊，戊○○也想參與，戊○○為此要購買印刷機器設備，
    需要資金，乃向伊等表示若能幫忙調現，願以借款中之現金一成扣除百分之二十
    供作利息後，餘款則由伊等夫婦及提供資金之金主、介紹人按比例均分，所以實
    際上是戊○○欲向甲○○調現，後因智茂公司亦需款周轉，故戊○○先將向甲○○借得之金錢，讓智茂公司周轉，並由伊等將智茂公司簽具之支票交予戊○○供
    作擔保，再由戊○○轉向甲○○調現，過程中伊等均實無詐騙他人財物之犯意，
    何況伊等若有詐騙之意，則智茂公司之支票，豈會兌現多張後，始發生退票情事
    云云。惟查：（一）右揭事實，業據被害人甲○○於偵審中指訴綦詳，且有印製
    被告辛○○為智茂公司經理人之名片、智茂公司直銷部應收帳款明細表、智茂公
    司經濟部執照、營利事業登記證、台北市稅捐稽徵處營業稅繳款書各一紙、台北
    市營業人銷售額與稅額申報書影本二份、被害人甲○○持被告二人交付之智茂公
    司支票委由萬通銀行南京分行託收支票明細影本一份、案外人庚○○與被害人甲○○商談退佣方式及票貼細節之雜記影本一紙、支票暨退票理由單影本共十三紙
    及被告二人收取印刷退佣金之收據影本六份在卷可憑。（二）又證人己○○於偵
    審中即供證稱：八十五年初被告辛○○找伊，告訴伊其為智茂公司經理人，有一
    機會，大家可賺點紅利，並介紹戊○○說其在做印刷的，大家可配合，因智茂公
    司給印刷廠是一個月期支票，如有現金，戊○○願退佣一成，扣除其中百分之二
    十利息，餘款則由被告二人分百分之四十，介紹人、金主各百分之二十，於是伊
    找胞弟庚○○介紹甲○○與被告二人接洽，而伊為避免害人，在介紹甲○○和被
    告二人認識前，還去智茂公司看一下等語（見本院八十七年十一月十六日訊問筆
    錄、偵卷四十九頁），質之證人庚○○亦於本院庭訊中證述：甲○○是伊十幾年
    之好友，八十四年底被告丁○○去找伊胞兄己○○提及兒童週刊需用資金之事，
    剛開始被告丁○○因對於智茂公司營運不清楚，乃再由被告辛○○向伊說明智茂
    公司之營運情形，並表示智茂公司發行優良童刊，相當不錯，並有規劃兒童週刊
    ，欲將一部份印刷業務交給戊○○來做，而因智茂公司印刷支出係開支票，若戊○○以現金購買原料成本較低，故介紹金主票貼周轉，戊○○願提供一成佣金扣
    除利息後，由金主、介紹人、被告二人均分等語（見本院八十七年十一月三十日
    訊問筆錄），再互核證人余文嫻即智茂公司副總經理到庭供證，智茂公司資金不
    充裕，請被告辛○○調現，而被告辛○○向何人調現，實際上僅其知悉，至於調
    現有無獲利，其心理最清楚等語（見本院八十八年八月二十日、八十七年十二月
    二十八日訊問筆錄），及證人丙○○（現已更名為乙○○）即智茂公司負責人於
    偵審中亦明確供證：被告辛○○是伊高中同學，因在大陸經商失敗，乃到伊公司
    負責向直銷客戶催收帳款，而公司欲向銀行貸款之事，伊又不懂，為了讓其方便
    處理公司事務，伊幫其印製名片，並委託其幫忙調現，過程中伊均不知被告辛○○係向何人調現；另被告辛○○雖曾建議發行兒童週刊很賺錢，伊請其蒐集這方
    面資料，後來伊看了資料，認為成本過高不能做，且被告辛○○曾帶伊到戊○○
    印刷工廠去看機器設備，伊看了戊○○的印刷機器，就知道不能印，而被告辛○○亦未曾向伊提起兒童週刊之印刷，由戊○○來做，故實際上伊和戊○○的上都
    公司間，並無兒童週刊之印刷或業務往來，至於被告辛○○也利用戊○○與智茂
    公司票貼，結果伊公司支票有兌現，戊○○的支票則退票，另智茂公司委託被告
    辛○○調現時，均簽發二張同金額之票據，一張用以調現，一張供為擔保，而被
    告辛○○並未將用為擔保之票據交還，嗣經被害人甲○○持票向伊要錢，伊才發
    現有問題等語（見本院八十七年十二月二十日、八十八年九月二十七日訊問筆錄
    、偵卷三十五頁以下），按依前開證人供述之上情及參酌上開卷附由證人庚○○
    與被害人甲○○商談退佣方式及票貼細節流程之雜記內容，亦係記載智茂公司若
    交上都公司戊○○印刷刊物需款，則由智茂公司承辦人先持該公司支票轉交甲○○調取現金，並由甲○○將百分之十佣金先行預扣後，再將該扣除後之現金轉交
    印刷廠等情觀之，尤足見被告二人於向被害人甲○○商談借款調現事宜時，即已
    知悉智茂公司與上都公司戊○○間，實際上並無何印刷刊物之業務往來關係，則
    其二人仍執此不實之明知事項，向被害人甲○○表示智茂公司與上都公司戊○○
    間有印刷業務往來，智茂公司欲支付戊○○之印刷費用，以向其調取之現金支付
    ，戊○○願退佣金一成之事，顯自始即係利用智茂公司需款周轉之機會，為使被
    害人甲○○陷於錯誤，而同意被告二人可持智茂公司支票調取現金，並嗣取得借
    款現金後，再從中以此圖取不法佣金甚明。（三）末查，被告二人持智茂公司支
    票交付予被害人甲○○調現計有五十一張支票兌現之事實，固為被害人所是認，
    惟如前述，被告二人以智茂公司與上都公司戊○○間有印刷業務往來之不實事項
    ，訛騙被害人之目的，既係為圖不法之佣金利益，而智茂公司在不知被告二人持
    票向何人調現之情形下，為維持公司之債信，自當亦極力使票據兌現，此何以被
    告二人與被害人往來間，渠等二人尚陸續提出前開智茂公司直銷部應收帳款明細
    表、台北市稅捐稽徵處營業稅繳款書、台北市營業人銷售額與稅額申報書等資料
    ，藉以使被害人甲○○誤信智茂公司債信仍佳，而同意繼續收取其票款借予現金
    支付印刷費用之緣由，再參以被告丁○○於本院庭訊中亦自承：案外人戊○○為
    擴充機器設備及紙業，找被害人甲○○票貼，又碰到智茂公司急需周轉，所以戊○○將調借之金錢供智茂公司周轉，此部分伊和被告辛○○有收取戊○○佣金，
    但最後是由智茂公司調現金額中扣除前開約定之百分四十等語（見本院八十八年
    九月二十七日訊問筆錄，該筆錄誤載為百分之四），此尤不論被告丁○○前開供
    稱係戊○○向被害人甲○○調現，再轉供智茂公司周轉一節與實情及前開證據是
    否相符，益均足見被告二人均係利用智茂公司亟需周轉之機會，而牟取不法之佣
    金財物甚明，從而前開智茂公司所簽發之五十一張支票兌現，適可說明係被告二
    人詐騙被害人甲○○使其同意資借現金，並致渠等二人可從每次調現金額中抽取
    前開約定百分之四十佣金之不法證明，是其非可遽為被告二人無圖不法財物犯意
    之有利認定依據。（四）綜上所述，被告二人前揭所辯，無非係卸責之詞，不足
    採信，本件事證已臻明確，被告二人犯行堪以認定，應予依法論科。
二、核被告辛○○、丁○○二人所為，均係犯刑法第三百三十九條第一項之詐欺取財
    罪。渠等二人間有犯意之聯絡及行為之分擔，為共同正犯。又其等二人前開多次
    詐欺之犯行，均時間緊接，所犯係犯罪構成要件相同之罪名，顯係基於概括之犯
    意為之，為連續犯，應依刑法第五十六條之規定，論以一罪，並加重其刑。公訴
    人起訴事實欄，雖有論及被告二人連續詐欺之犯行，惟漏引連續犯法條容有未洽
    。另被告辛○○於八十二年七月間，因違反公司法案件，經本院以八十二年度易
    字第五四四五號判處有期徒刑六月，如易科罰金以三百元折算一日確定，於八十
    二年十一月二十四日執行完畢。此有台灣高等法院檢察署刑事案件紀錄簡覆表一
    紙在卷可按，其於五年內，再犯本件有期徒刑以上之罪，為累犯，應依刑法第四
    十七條之規定加重其刑，並依法遞加之。爰審酌被告二人犯罪之動機、目的、手
    段及為賺取佣金，竟以不實之事項，訛詐被害人，致被害人財產上受有損害，且
    犯罪後迄今均未賠償被害人財產上之損失，惡性非輕，事後猶飾詞卸責，毫無悔
    意、惟開庭態度尚稱良好等一切情狀，各量處如主文所示之刑，以資懲儆。
據上論斷，應依刑事訴訟法第二百九十九條第一項前段，刑法第二十八條、第五十六
條、第三百三十九條第一項，第四十七條，罰金罰鍰提高標準條例第一條前段，判決
如主文。
本案經檢察官劉雪惠到庭執行職務
中    華    民    國        八十九     年        九      月   二十五    日
                                      臺灣臺北地方法院刑事第七庭
                                          法  官  蔡  世  祺
右正本證明與原本無異。
如不服本判決，應於判決送達後十日內，向本院提出上訴狀。
                                          書記官  李  文  椿
中    華    民    國        八十九     年        九      月   二十六    日
適用法條：刑法第三百三十九條第一項
一意圖為自己或第三人不法之所有，以詐術使人將本人或第三人之物交付者，處五年
  以下有期徒刑、拘役或科或併科一千元以下罰金。
二以前項方法得財產上不法之利益或使第三人得之者亦同。
三前二項之未遂犯罰之。


司法院資訊處製作；財團法人民間司法改革基金會備份。
